【裁判字號】    89,簡上,113
【裁判日期】    890529
【裁判案由】    給付票款
【裁判全文】
臺灣臺中地方法院民事判決  八十九年度簡上字第一一三號
    上  訴  人  甲○○
    被上訴人    中聯冷凍電機股份有限公司
                              .
    法定代理人  黃瓊鍵      住台北市○○區○○路四段三八０號十二樓
右當事人間請求給付票款事件，上訴人對於中華民國八十九年一月七日本院臺中簡易
庭八十八年度中簡字第四一三三號第一審判決提起上訴，本院判決如左：
    主 文。
上訴駁回。
第二審訴訟費用由上訴人負擔。
    事  實
甲、上訴人方面：
  一、聲明：求為判決（一）原判廢棄（二）被上訴人在第一審之訴駁回（三）第一
      、二審訴訟費用由被上訴人負擔。
  二、陳述：系爭支票係上訴人之冷凍工程由被上訴人承攬，上訴人簽發用以給付部
      分工程款。惟被上訴人未依約完成工程，上訴人得拒絕給付票款。被上訴人與
      上訴人於八十八年十二月十七日在台灣南投地方法院埔里簡易庭成立調解，被
      上訴人應於八十九年二月二十九日前完成全部工程，上訴人於廠房配管工程完
      工驗收後付現金新台幣（下同）三百六十萬元，及一個月遠期支票三百六十萬
      元，二個月遠期支票二百六十萬元，於試車後給付一個月遠期支票一百萬元。
      被上訴人與上訴人在本案判決前即已成立調解，上訴人於工程廠房完成驗收後
      開始付款。被上訴人未於廠房完成前即向上訴人請求付款，上訴人依調解筆錄
      得拒絕給付。
  三、證據：提出台灣南投地方法院埔里簡易庭八十八年埔調字第五六號調解筆錄一
      件。
乙、被上訴人方面：
  一、聲明：駁回上訴。
  二、陳述：除與原審判決書所載者相同茲予引用外，補稱：系爭支票並非工程款的
      一部分，是上訴人的票退票後，被上訴人借給上訴人現金存入銀行，上訴人開
      給被上訴人的。錢是兩造借來借去，上訴人將借款與工程款混在一起。
  三、證據：除援用原審之立證方法外，提出支票影本三紙。
    理 由
一、被上訴人主張：伊執有上訴人所簽發，以中國農民銀行大里分行為付款人，八十
    七年十二月一日期，票面金額一百萬元之支票一紙，詎於同年十二月三日為付款
    之提示，竟遭退票等情，依票據之法律關係，求為命上訴人如數給付及加給法定
    利息之判決。
二、上訴人則以：系爭支票係因伊之冷凍工程由被上訴人承攬，伊簽發用以給付部分
    工程款。被上訴人與伊於八十八年十二月十七日在台灣南投地方法院埔里簡易庭
    成立調解，被上訴人應於八十九年二月二十九日前完成全部工程，伊於廠房配管
    工程完工驗收後付現金三百六十萬元，及一個月遠期支票三百六十萬元，二個月
    遠期支票二百六十萬元，於試車後給付一個月遠期支票一百萬元。被上訴人未於
    廠房完成前即向伊請求付款，伊依調解筆錄自得拒絕給付等語，資為抗辯。
三、查被上訴人執有上訴人所簽發，以中國農民銀行大里分行為付款人，八十七年十
    二月一日期，票面金額一百萬元之支票一紙，於同年十二月三日為付款之提示，
    不獲支付之事實，已據被上訴人提出支票及退票理由單各一紙為證，並為上訴人
    所不爭執，堪信真實。
四、上訴人雖以前揭情詞置辯，並提出台灣南投地方法院埔里簡易庭八十八年埔調字
    第五六號調解筆錄一件為證；然被上訴人則主張：系爭支票並非工程款的一部分
    ，而是上訴人的票退票後，被上訴人借給上訴人現金存入銀行，上訴人開給被上
    訴人云云，並提出支票影本三張為憑。雙方各執其詞。按支票乃文義證券及無因
    證券，證券上之權利義務悉依證券上所載文句而決定其效力，支票上之權利，依
    支票文義而發生，與其基礎之原因關係各自獨立，支票上權利之行使不以其原因
    關係存在為前提。故執票人行使票據權利並不須證明其取得票據之原因；反之，
    票據債務人如主張其有原因關係之抗辯時，就其抗辯之事實應負舉證責任。經查
    上訴人所提出之上開調解筆錄載明付款條件為：「（１）上訴人於廠房配管工程
    完工驗收後付現金三百六十萬元，及一個月遠期支票三百六十萬元，二個月遠期
    支票二百六十萬元。（２）於前項工程驗收完成後一個月內，雙方會同就冰水主
    機試車，於試車後給付一個月遠期支票一百萬元。」，而上述工程尚未試車，乃
    兩造所承認，足見系爭支票並未在調解範圍內，此復為上訴人所不否認，顯無從
    據以作為上訴人有利之認定（蓋系爭支票倘係工程款，何以不在調解中一併記於
    調解筆錄），此外，上訴人又未能舉證證明系爭支票為工程款之一部分，所辯即
    非可採。
五、從而，被上訴人依票據之法律關係訴請上訴人給付一百萬元及自八十七年十二月
    三日起至清償日止，按週年利率百分之六計算之利息，自屬正當，應予准許。原
    審為上訴人敗訴之判決，核無不合，上訴論旨，指摘原判決不當，求予廢棄改判
    ，非有理由。
六、據上論結，本件上訴為無理由，依民事訴訟法第四百三十六條之一第三項、第四
    百四十九條第一項，第七十八條，判決如主文。
中      華      民      國    八十九    年      五      月    二十九    日
                            臺灣臺中地方法院民事第五庭
~B審判長法官  林大洋
~B法      官  王金洲
~B法      官  吳蕙玟
右為正本係照原本作成
不得上訴。
中      華      民      國    八十九    年      五      月    二十九    日
~B法院書記官


司法院資訊處製作；財團法人民間司法改革基金會備份。
